---
title: "PCA Thesis Pablo Corella"
author: "Jefferson Pastuña"
date: "2023-02-20"
output: html_document
---

```{r setup, include=FALSE}
knitr::opts_chunk$set(echo = TRUE)
```

## Introducción

La raíz de la planta *Urospatha saggitifolia* es usado tradicionalmente en la Amazonía ecuatoriana para el tratamiento de accidentes ofídicos. El presente documento usará el paquete R "Notame" de [Klåvus y colaboradores (2020)](https://doi.org/10.3390%2Fmetabo10040135) para un Análisis de Componentes Pricipales (ACP) metabolómico en tres etapas de desarrollo de la planta *U. saggitifolia*.

## Métodos y resultados

Se usaron los métodos detallados en [Klåvus, et al. (2020)](https://doi.org/10.3390%2Fmetabo10040135) con algunas variaciones que se describen a continuación.

### Intalación del paquete Notame

El paquete R ["Notame"](https://github.com/antonvsdata/notame) se lo puede encuentrar en el repositorio github. A continuación, se procedió con la instalación del paquete:

```{r echo=TRUE, message=FALSE}
if (!requireNamespace("devtools", quietly = TRUE)) {
  install.packages("devtools")
}
devtools::install_github("antonvsdata/notame")
```

En este caso en particular fue necesario la intalación adicional de [RTools](https://cran.r-project.org/bin/windows/Rtools/rtools42/rtools.html ) para la correcta instalaciónde del paquete Notame.

### Instalación de bibliotecas

El flujo de trabajo de Notame usa paquetes R adicionales para algunas funciones. Es por ello Notame ofrece varios instructivos de acuerdo al objetivo del usuario.

```{r}
# Mediante browseVignettes("notame")
```

Las bibliotecas de uso inmediato son cargadas a continuación (de ser necesario la instalación de paquetes adicionales serán requeridos y por ende la activación de su biblioteca). Previo la intalación de la biblioteca Notame se intalaron otros paquetes.

```{r echo=TRUE, message=FALSE, warning=FALSE, error=FALSE, results='hide'}
if (!require("BiocManager", quietly = TRUE))
    install.packages("BiocManager")

BiocManager::install("Biobase")
library(Biobase)

if (!require("BiocManager", quietly = TRUE))
    install.packages("BiocManager")

BiocManager::install("BiocGenerics")
library(BiocGenerics)

install.packages("futile.logger", repos = "https://CRAN.R-project.org/package=futile.logger")
library(futile.logger)

if (!requireNamespace("devtools", quietly = TRUE)) {
  install.packages("devtools")
}
devtools::install_github("tidyverse/ggplot2")
library(ggplot2)

if (!requireNamespace("devtools", quietly = TRUE)) {
  install.packages("devtools")
}
devtools::install_github("tidyverse/magrittr")
library(magrittr)

library(notame)
```

De igual manera antes de la instalación de la biblioteca doParallel fue necesrio instalar paquetes adicionales.

```{r echo=TRUE, message=FALSE, warning=FALSE, error=FALSE, results='hide'}
if (!requireNamespace("devtools", quietly = TRUE)) {
  install.packages("devtools")
}
devtools::install_github("RevolutionAnalytics/foreach")
library(foreach)

if (!requireNamespace("devtools", quietly = TRUE)) {
  install.packages("devtools")
}
devtools::install_github("RevolutionAnalytics/iterators")
library(iterators)

library(parallel)

install.packages("doParallel", repos="http://R-Forge.R-project.org")
library(doParallel)

```

### Carpeta de trabajo y respaldos

La ruta usada y recomendada fue la carpeta del proyecto R.

```{r}
ppath <- "C:/Users/F4ss0/Documents/Ikiam21062022/Tesis-Pablo-Corella"
```

De igual manera, la ruta del respaldo de R Markdown usada fue la carpeta del proyecto R.

```{r echo=TRUE, message=FALSE, warning=FALSE, error=FALSE, results='hide'}

init_log(log_file = paste0(ppath, "log.txt"))

```

### Importación de datos


